臺灣新竹地方法院民事小額判決
110年度竹北小字第29號
原      告  劉蓉蓉  
被      告  吳念祐  


上列當事人間請求損害賠償事件，本院於民國110年1月18日辯論
終結，判決如下：
    主  文
一、被告應給付原告新臺幣50,622元，及自民國109年12月19日
    起至清償日止，按年息5%計算之利息。
二、原告其餘之訴駁回。
三、訴訟費用新臺幣壹仟元由被告負擔。
四、本判決得假執行。
五、原告其餘假執行之聲請駁回。
    事實及理由
壹、程序方面：
一、按訴狀送達後，原告不得將原訴變更或追加他訴。但擴張或
    減縮應受判決事項之聲明者，不在此限，民事訴訟法第255
    條第1項第3款定有明文。經查，本件原告原起訴請求被告應
    賠償其因遭被告車輛碰撞，支付車輛維修費新台幣(下同)40
    ,700元，及修復後減損價值1萬元，維修期間無法使用車輛
    營業之損害15,000元，共計請求被告賠償62,700元，嗣於民
    國110年1月18日言詞辯論期日撤回上開請求被告賠償修復後
    減損價值1萬元，並主張無法使用車輛營業之損害金額為12,
    500元，變更請求被告賠償總金額為5萬3,200元及利息(詳本
    院卷第83頁)，核屬減縮其應受判決事項之聲明，依前開規
    定，應予准許，合先敘明。
二、被告經合法通知，無正當理由不到場，爰依原告之聲請，准
    由其一造辯論而為判決，併此敘明。
貳、實體方面：
一、原告主張：
  (一)原告於民國109年7月24日18時35分許，駕駛所有車號000-
      0000號營業小客車(下稱：系爭車輛)，行經新竹縣湖口鄉
      三民南路橋上停等紅燈，遭被告駕駛車號0000-00號自小
      客車違規迴轉碰撞，造成系爭車輛受損，被告應負肇事賠
      償責任，嗣經原告於109年7月24日將系爭車輛送修，於10
      9年7月30日維修完成取車，支付修復費用新臺幣(下同)40
      ,700元，原告因駕駛系爭車輛營業，每日淨營收2,500元
      ，修復6日扣除1日假日受有無法駕車營業之損失12,500元
      ，共受有損失53,200元，為此依據民法184條第1項、第19
      1條之2、第213條、第196條規定，請求被告賠償53,200元
      。
  (二)並聲明：
  １、被告應給付原告53,200元，及自起訴狀繕本送達翌日起至
      清償日止按年息百分之5計算之利息。
  ２、訴訟費用由被告負擔。
  ３、原告願供擔保，請准予宣告假執行。
二、被告經合法通知，未於言詞辯論期日到場，亦未提出書狀作
    任何聲明或陳述。
三、本院之判斷：
  (一)原告主張之前揭事實，業據其提出新竹縣政府警察局道路
      交通事故當事人登記聯單、新竹縣政府警察局道路交通事
      故初步分析研判表、估價單、帳務查詢、行照及新竹縣計
      程車客運商業同業公會函附卷可稽，復經本院依職權向新
      竹縣政府警察局新湖分局調閱本件車禍相關案卷核閱無訛
      ，足見原告上開主張，要非無據。
  (二)按汽車在設有禁止迴車標誌或劃有分向限制線，禁止超車
      線、禁止變換車道線之路段，不得迴車，此為道路交通安
      全規則第106條第2款所明定。查本件事故發生時之天候、
      路況、視線均正常、無障礙物、無號誌及標線等情，有A3
      類道路交通事故調查報告表及現場照片可佐，而原告當日
      駕駛系爭車輛在停等紅燈時遭對向廻轉被告車輛碰撞右側
      車身，而被告廻轉處係劃有雙黃實線之分向限制線，被告
      顯不得在該處廻車，復碰撞原告車輛右側車身，使系爭車
      輛受損，被告自有過失，且其過失行為與系爭車輛之損害
      結果間具有相當因果關係，是被告就本件肇事應負過失侵
      權行為責任，洵堪認定。
  (三)次按，因故意或過失不法侵害他人之權利者，負損害賠償
      責任；不法毀損他人之物者，被害人得請求賠償其物因毀
      損所減少之價額，民法第184條第1項前段、同法第196條
      分別定有明文。又物被毀損時，被害人除得依據民法第19
      6條請求賠償外，並不排除民法第213條至第215條之適用
      ，依民法第196條請求賠償物被毀損所減少之價額，得以
      修復費用為估定之標準，但以必要者為限(例如：修理材
      料以新品換舊品，應予折舊)，亦有最高法院77年度第9次
      民事庭會議決議及同院73年度臺上字第1574號等判決可資
      參照。經查，本件原告主張其所有之系爭車輛因遭被告車
      輛碰撞，致該車受損，計支付維修費用40,700元(零件費
      用23,200元，烤漆及工資費用17,500元)，既提出估價單
      附卷可佐(詳本院卷第15頁)，自堪信為真實。惟原告請求
      被告賠償受損車輛所減少之價額，既以必要者為限，則原
      告所有系爭營業小客車係於108年12月12日領牌，有行車
      執照附卷可憑，依營利事業所得稅查核準則第95條第6款
      規定「固定資產提列折舊採用平均法、定率遞減法或年數
      合計法者，以一年為計算單位；其使用期間未滿一年者，
      按實際使用之月數相當於全年之比例計算之；不滿一月者
      ，以月計。」，則至本件事故發生時(即109年7月24日)系
      爭車輛已使用8個月，依前揭說明，其以新品取代舊品間
      之差價應予折舊扣除。是故關於原告所有之系爭車輛因毀
      損所減少之價額，既得以必要之修復費用為估定之標準，
      依原告所提估價單之記載，更新零件費用合計為23,200元
      ，本院依行政院(七九)財字第０六七０號、臺(四五)財字第
      一四八０號令公布之固定資產耐用年數表及固定資產折舊
      率表，採平均法計算其折舊，即自用小客車耐用年數5年
      ，依平均法計算折舊後價值為20,622元【計算方式：1.殘
      價＝取得成本÷(耐用年數＋1)即23,200÷(5+1)≒3,867（小數
      點以下四捨五入）；2.折舊額＝(取得成本－殘價)×1/（耐
      用年數）×（使用年數）即(23,200－3,867)×1/5×（0+8/12
      ）≒2,578（小數點以下四捨五入）；3.扣除折舊後價值＝
      （新品取得成本－折舊額）即23,200－2,578＝20,622】。從
      而，原告得請求被告賠償修復系爭車輛之工資17,500元，
      及折舊後之零件金額20,622元，共計38,122元【計算式：
      (17,500+20,622)=38,122】，亦堪認定。
　(四)再者，原告主張因駕駛系爭車輛營業，每日淨營收2,500
      元，修復6日扣除1日假日受有無法駕車營業之損失12,500
      元乙節，亦提出帳務查詢、行照及新竹縣計程車客運商業
      同業公會函附卷可佐，核與原告主張情節相符，亦非無憑
      。
　(五)從而，原告主張被告應賠償其所支付系爭車輛必要之修復
      費用38,122元及營業損失12,500元，共計50,622元【計算
      式：(38,122+12,500)=50,622】，及自起訴狀繕本送達翌
      日即109年12月19日起至清償日止，按年息5%計算之利息
      ，即無不合，應予准許，逾此部分之請求，即屬無據，難
      予准許，應予駁回。
四、本件係小額訴訟事件為被告部分敗訴之判決，爰就被告敗訴
    部分依職權宣告假執行，並於判決時確定訴訟費用額為如主
    文第3 項所示之金額。又原告雖陳明願供擔保，聲請宣告假
    執行，經核其勝訴部分，應係促使本院職權之發動；至原告
    敗訴部分所為假執行之聲請，因該部分訴之駁回而失所附麗
    ，應併予駁回，附此敘明。
五、據上論結，本件原告之訴為一部有理由，一部無理由，依民
    事訴訟法第436條之23、第436 條第2 項、第385條第1 項前
    段、第79條、第436條之19第1 項、第436條之20，判決如主
    文。
中    華    民    國   110    年    1     月     29   日
                  竹北簡易庭    法  官  王佳惠
以上正本係照原本作成
如對本判決上訴，非以其違背法令為理由不得為之，且須於判決
送達後20日內以上訴狀記載上訴理由向本院提出上訴狀。
中    華    民    國   110    年    1     月     29   日
                                書記官  黃伊婕